臺灣雲林地方法院行政訴訟判決　
110年度交字第92號
原      告  丁弘斌  
訴訟代理人  陳佳煒律師
被      告  交通部公路總局嘉義區監理所

法定代理人  黃萬益  
訴訟代理人  陳榮彬  
            吳冠頡  
上列當事人間交通裁決事件，原告不服被告民國110 年8 月17日
雲監裁字第72-KAU022107號、第72-KAU022108號等裁決，提起行
政訴訟，本院判決如下：
    主  文
原告之訴駁回。
訴訟費用新臺幣捌佰柒拾捌元由原告負擔。
    事實及理由
壹、程序事項
　　查本件係因原告不服被告所為道路交通管理處罰條例（下稱
    道交條例）第8 條之裁決而提起撤銷訴訟，依行政訴訟法第
    237 條之1 規定，應適用交通裁決事件訴訟程序，本院並依
    同法第237 條之7 規定，爰不經言詞辯論，逕為裁判。
貳、實體事項
一、事實概要：緣原告駕駛車牌號碼000-0000號自用小客車（下
    稱系爭車輛）於民國109 年11月24日23時12分許，行經雲林
    縣虎尾鎮光復路、弘道路交岔路口，及光復路、光明路交岔
    路口等處（下合稱系爭路口）時，經雲林縣警察局虎尾分局
    （下稱舉發機關）分別以第KAU000000 號、第KAU000000 號
    違規通知單舉發違反道交條例第60條第1 項「違反道交條例
    之行為，拒絕停車接受稽查而逃逸」、第53條第1 項「駕車
    行經有燈光號誌管制之交岔路口闖紅燈」等違規。原告不服
    上開舉發，向被告所屬雲林監理站申請開立裁決書，雲林監
    理站於110 年8 月17日開立雲監裁字第72-KAU022107號、第
    72-KAU022108號等裁決書 (下合稱原處分)，原處分共裁處
    原告罰鍰新臺幣（下同）2 萬2,700 元，並記違規點數共8 
    點，原告不服，遂提起本件行政訴訟。　　
二、原告主張略以：原告當日行經之系爭路口並未設置臨檢站，
    由於原告當下並未違規且未注意到有警察吹哨或揮動指揮棒
    攔查，又原告綠燈起步後亦未發現有開啟警示燈之警車跟隨
    其後要求靠邊臨檢，因而繼續駕駛系爭車輛返家。而依內政
    部警政署訂定之交通違規稽查與輕微違規勸導作業注意事項
    第5 點規定之意旨，警員於攔停違規車輛之際或夜間實施規
    劃性交通稽查勤務時應開啟警示燈，其目的無非促使違規行
    為人能在合理時間與環境條件下，知悉警方攔停違規取締或
    夜間實施規劃性交通稽查之舉，得以適當回應警方之攔檢稽
    查，是以，由原處分所載可知案發當時已屆深夜，天色昏暗
    ，若無設置明顯臨檢站或實施攔查時未以指揮棒等明顯物品
    指揮系爭車輛靠邊接受攔查，又巡邏汽車未開啟警示燈，實
    難認定原告有拒絕停車接受稽查而逃逸之主觀意圖，是依最
    高行政法院94年度判字第58號判決意旨，應為有利於原告之
    認定。綜上所述，本件原告並無於前揭時、地有「違反道交
    條例之行為，拒絕停車接受稽查而逃逸」之違規事實，如依
    罪疑有利於當事人之原則，即應為有利於原告之認定，是原
    處分認定原告有上述違規行為，顯有違誤，自應予撤銷等語
    。並聲明：㈠原處分撤銷。㈡訴訟費用由被告負擔。
三、被告答辯略以：按交通部82年4 月22日交路字第009811號函
    略以：「有關『闖紅燈』行為之認定…車輛面對圓形紅燈時仍
    逕予穿越路口至銜接路段，含左轉、直行、迴轉即視為闖紅
    燈之行為。有繪設路口範圍者：車輛無視於紅燈警示，有穿
    越路口之意圖，而車身已伸入路口範圍亦視同闖紅燈…。無
    繪設路口範圍者：以車輛無視於紅燈標誌，而有穿越路口之
    企圖，其車身並已伸越停止線並足以妨害其它方向人、車通
    行者亦以闖紅燈論處…。」準此，汽車駕駛人行駛至有燈光
    號誌管制之交岔路口，其行進、轉彎應遵守燈光號誌之指示
    ，而燈光號誌顯示為圓形紅燈者，應完全停止並禁止為任何
    通行行為，不得超越停止線或進入路口，從而，駕駛人於紅
    燈狀態下超越停止線進入路口，自屬道路交通法規所定義「
    闖紅燈」行為無訛。又，所謂「交通違規不服稽查取締」係
    指經攔停稽查而有下列情事之一者：⑴拒絕查驗駕照、行照
    或其他足資稽查之文件。⑵拒絕停靠路邊接受稽查。⑶以消極
    行為不服稽查。⑷經以警報器、喊話器呼叫靠邊停車而不靠
    邊停車稽查取締而逃逸（內政部警政署70年7 月13日警署交
    字第19418 號函釋意旨參照）是以，道交條例第60條第1 項
    所謂「拒絕停車接受稽查而逃逸」之意涵，應解釋為包括「
    經警攔停時拒絕停車而直接逃逸」之積極態樣；及「停車受
    檢後，消極不配合出示證件，或不提供可查知行為人確實身
    分之文件或資料而離去現場」之消極態樣，均合上開立法意
    旨。因此，本案既經舉發機關查證舉發並無違誤，被告依道
    交條例第60條第1 項、第53條第1 項等規定，以原處分裁處
    原告，於法應無不合等語，資為抗辯。並聲明：㈠駁回原告
    之訴。㈡訴訟費用由原告負擔。
四、本院之判斷：
㈠、按汽車行駛至交岔路口，其行進、轉彎，應遵守燈光號誌或
    交通指揮人員之指揮，遇有交通指揮人員指揮與燈光號誌並
    用時，以交通指揮人員之指揮為準；汽車駕駛人，行經有燈
    光號誌管制之交岔路口闖紅燈者，處1,800 元以上5,400 元
    以下罰鍰；汽車駕駛人，駕駛汽車有違反本條例之行為，經
    交通勤務警察或依法令執行交通稽查任務人員制止時，不聽
    制止或拒絕停車接受稽查而逃逸者，除按各該條規定處罰外
    ，處1 萬元以上3 萬元以下罰鍰，並吊扣其駕駛執照6 個月
    ；汽車駕駛人有第53條情形者，記違規點數3 點；領有汽車
    駕駛執照之汽車駕駛人，除駕駛聯結車、大客車、大貨車外
    之非其駕駛執照種類之車輛，違反本條例及道路交通安全規
    則之規定，應受吊扣駕駛執照情形時，無因而肇事致人受傷
    或重傷者，記違規點數5 點，道路交通安全規則第102 條第
    1 項第1 款，道交條例第53條第1項、第60條第1 項前段、
    第63條第1 項第3 款、第68條第2 項分別定有明文。復按交
    通部82年4 月22日交路(82)字第009811號函釋：「有關闖
    紅燈行為之認定，於道路交通管理處罰條例中並未見相關之
    解釋。另依道路交通標誌標線號誌設置規則第170 條第1 項
    『停止線用以指示行駛車輛停止之界限，車輛停止時，其前
    懸部分不得伸越該線。』及同規則第206 條第1 項第5款㈠車
    輛面對圓形紅燈表示禁止通行，不得超越停止線或進入路口
    。若據此認定超越停止線即為闖紅燈，則一般大眾恐難以接
    受，亦非道路交通管理處罰條例當初立法精神。為促使駕
    駛人回歸於對標線之認知，同時兼顧執法技術層面與大眾接
    受程度，茲將面對圓形紅燈時超越停止線或闖紅燈之認定敘
    述如後提供參考：⒈車輛面對圓形紅燈時仍逕予穿越路口至
    銜接路段，含左轉、直行、迴轉及右轉（依箭頭綠燈允許行
    駛者除外）即視為闖紅燈之行為。⒉有繪設路口範圍者：車
    輛無視於紅燈警示，有穿越路口之意圖，而車身已伸入路口
    範圍亦視同闖紅燈；若僅伸越停止線而未達路口範圍者，則
    視為不遵守標線指示。⒊無繪設路口範圍者：以車輛無視於
    紅燈號誌，而有穿越路口之企圖，其車身並已伸越停止線並
    足以妨害其他方向人（若有行人穿越道）、車通行者亦以闖
    紅燈論處；若僅車身伸越停止線則以不遵守標線指示視之。
    ⒋目前交岔路口已繪設網狀黃線區者暫以該範圍視作路口，
    未繪設者請公路主管機關依內政部警政署65年2 月16日警署
    交字第00249 號函之規定，視路況車況繪設路口範圍。⒌另
    路口設有照相設施者並請有關單位依會議結論之認定標準配
    合調整以更能明確認定。」及62年7月14日交路字第12815 
    號函：「交岔路口自何處起算：未設置號誌燈者，自四個轉
    角處起算。設有號誌燈者，自燈柱起算。劃有停止標線者，
    自停止標線起算。」、67年5 月18日交路字第05341 號函：
    「劃設有停止線而又有燈光號誌兩種設施之交岔路口應自停
    止線起算。」，而上開函釋，除紅燈右轉部分，因94年12月
    28日修正增列第53條第2 項規定，而不再視為同條第1項規
    定之闖紅燈外，其餘係就道交條例第53條之「闖紅燈」所為
    之解釋性行政規則，經核與道交條例第53條規定意旨無違，
    足堪為各級機關適用法律及民眾認知執法機關適用法律意見
    之參考，被告自得予以適用。
㈡、經查，原告駕駛系爭車輛於上開事實概要欄所載之時間行經
    系爭路口，經舉發機關員警認有闖紅燈、不服取締而逃逸等
    違規情事，復依道交條例第53條第1 項、第60條第1 項前段
    、第63條第1 項第3 款等規定製單舉發，被告續以原處分裁
    處原告等情，此有舉發通知單、原處分暨送達證書、警方蒐
    證錄影截圖等件在卷可稽（見本院卷第13頁至第16頁反面、
    第19頁至反面），而原告否認有前述違規行為，並以上開情
    詞主張原處分應予撤銷，是本件應審究者厥為：⒈原告駕駛
    系爭車輛於上開時、地有無闖紅燈之行為？⒉舉發機關員警
    於上開時、地攔查系爭車輛，該稽查行為是否合法？原告是
    否有拒絕接受稽查而逃逸之違規情事？均詳如後述。
㈢、原告固以前揭情詞置辯，惟查：
１、本件警方蒐證錄影光碟，前於111 年1 月13日本院審理時當
    庭勘驗，並製作如附件所示勘驗筆錄，本院參以勘驗筆錄可
    知系爭車輛於系爭路口號誌為紅燈時，停等在路口枕木紋線
    上，嗣警方車輛於其後方停等，嗣與系爭車輛併排，當下並
    有開啟警示燈等情，並有照片附卷可參（見本院卷第19頁至
    反面），是依首開規定及說明，系爭車輛於繪設有路口範圍
    之系爭路口，其車身已全部伸越停止線至路口範圍內，核屬
    「闖紅燈」之違規態樣無訛，故原告辯稱其當時駕駛系爭車
    輛於系爭路口並無任何交通違規等語，本院自難採信。
２、又，本院參以如附件所示勘驗筆錄雖可知警方車輛當時有開
    啟警示燈，並於系爭路口時與系爭車輛並排，而可推認原告
    當時應可知警方將對其進行攔查等情，但原告對此辯稱其未
    見警方有攔停之動作，且警方蒐證影像並未錄製聲音，亦無
    法證明舉發機關員警當時有鳴笛或廣播提醒原告等語。然而
    ，被告就上開待證事實聲請傳喚本案舉發機關員警甲○○到庭
    作證，證人甲○○於111 年1 月13日本院審理時到庭具結證稱
    ：「（本件是否你所舉發？）是。」、「（請詳述舉發經過
    ？）我們在巡邏時，發現該車停在枕木線上已經違規，要制
    單舉發時，該車就加速逃逸，後來因為危險，依據比例原則
    ，就不追了。」、「（你們是認為車子停在枕木線上是違反
    什麼規定？）違反道路交通管理處罰條例，影響行人行走行
    經枕木區。」、「（你們有開啟警示燈嗎？有無鳴笛？）都
    有。」、「（為何行車記錄器沒有聲音？）可能當天行車記
    錄器怪怪，依規定我們都有開啟警示燈跟鳴笛去攔查。」、
    「（你們是一路鳴笛嗎？）是，我們一路鳴笛，有播放他的
    車號，請對方停車。」、「（你們那天執勤何種勤務？）執
    行巡邏勤務。」、「（你們警車靠近他的車子時，你們有無
    搖下車窗？）有，因為行車記錄器照不到，事實上我們還跟
    他四目相對，他看到我們就直接方向盤打就走了。」、「（
    既然他知道你們是員警，為何不停車？）我懷疑他有酒駕的
    行為，實際原因不清楚。」、「（你們在攔停舉發交通違規
    時，有無必要的動作或實施行為？）開啟警示燈、鳴笛，廣
    播車號或鳴放喇叭。」、「（你當時開啟警示燈是接近才開
    或是原本就有開啟？）我們剛從派出所出來，那是剛才派出
    所出來的第一個路口，實際上我們巡邏時都有一直開著。」
    、「（你們的行車記錄器是可以錄到聲音的嗎？）平常是可
    以錄到聲音。」、「（所以這個檔案是有聲音的？）要去還
    原處理的話可以。」、「（當時你是搖下車窗嗎？對方的車
    窗是開著的嗎？）他原本車窗就開著的，我跟另一個同事跟
    他四目相對，要他停車。」、「（你有開口跟他告知你要攔
    停的原因嗎？）有，我說請他停車一下，要盤查，但他聽到
    我告訴他原因的時候，他就離開了。」等語（見本院卷第38
    頁反面至第39頁反面），本院爰審酌舉發機關員警即證人甲
    ○○身為執法人員且與原告並不相識、亦無任何仇隙，或有何
    糾葛之利害關係，且其係以證人身分到庭具結作證，以刑事
    責任擔保證言之真實性，殊無甘冒偽證罪責，故為虛偽情事
    誣陷不利於原告之必要與事理，是不能以證人甲○○為查獲本
    件違規之員警，即否認其就查緝經過所親自見聞之事實陳述
    的真實性，再者，遍查卷內並無證據足資證明證人甲○○上開
    證述虛偽，亦無任何足以懷疑其證述不可採之品行證據，是
    其證述之內容，應可採信。基上，本件蒐證影像雖無聲音，
    但原告確有違反道交條例之闖紅燈行為至明，復於舉發機關
    員警攔查時，而有拒絕停車接受稽查而逃逸之違規情事，均
    應堪可認定。
五、綜上所述，原告確有「駕車行經有燈光號誌管制之交岔路口
    闖紅燈」及「經交通勤務警察人員制止時，拒絕停車接受稽
    查而逃逸」，被告依道交條例第53條第1 項、第60條第1 項
    前段、第63條第1 項第3 款、第68條第2 項及違反道路交通
    管理事件統一裁罰基準表等規定，以原處分裁處原告罰鍰共
    2 萬2,700 元，並記違規點數共8 點，均核無違誤，應屬適
    法。原告猶執前詞請求撤銷原處分，並無理由，應予駁回。
六、本件判決基礎已臻明確，兩造其餘攻防方法及訴訟資料經本
    院斟酌後，核與判決結果不生影響，爰不一一詳予論述，併
    此敘明。
七、本件訴訟費用為原告所預納第一審裁判費300 元及被告預納
    之證人日旅費578 元，共計878 元，均應由原告負擔，爰確
    定第一審訴訟費用額如主文第2 項所示。
八、據上論結，本件原告之訴為無理由，依行政訴訟法第98條第
    1 項前段、第237 條之7 、第237 條之8 第1 項，判決如主
    文。
中    華    民    國   111   年    3    月     31    日
                  行政訴訟庭  法  官  温文昌
上列為正本係照原本作成。
如不服本判決，應於送達後20日內，以判決違背法令為理由，向
本院行政訴訟庭提出上訴狀並表明上訴理由（上訴理由應記載原
判決所違背之法令及其具體內容、依訴訟資料可認為原判決有違
背法令之具體事實）。如於本判決宣示或公告後送達前提起上訴
者，應於判決送達後20日內補提上訴理由書（須按他造人數附繕
本）。
中　　華　　民　　國　　111 　年　　3 　　月　　31　　日
                              書記官  張宏清　
附件：
一、本院勘驗被告提供警方蒐證錄影光碟，內有4 檔案，均無聲
    音，勘驗筆錄記載之時間為畫面顯示時間，以下依序勘驗「
    2020_1124_231040_054A 」、「2020_1124_231040_055B 」
    、「2020_1 124_231557_056A」、「2020_1124_231557_057
    B 」等檔案，勘驗結果如下：
㈠、勘驗檔案：2020_1124_231040_054A
１、錄影時間23：11：40至23：12：16
　　檔案開始，畫面顯示為夜間，無雨，錄影車輛行駛於道路上
    ，前方路口交通號誌為紅燈，可見1 輛白色自用小客車（下
    稱系爭車輛）停等於枕木紋線上，右方向燈持續閃爍。
２、錄影時間23：12：17至23：12：38
　　清晰可見系爭車輛車牌號碼為AMD-6787號。從系爭車輛車尾
    鈑金反射可見錄影車輛係有開啟警用警示燈，隨後錄影車輛
    稍微往前，與系爭車輛並排。
３、錄影時間23：12：39至23：13：41
　　路口交通號誌轉為綠燈，系爭車輛右轉，錄影車輛開始跟追
    ，2 車經過多次轉彎，車距逐漸拉開，最後系爭車輛於一路
    口處紅燈右轉離開錄影畫面。
４、錄影時間23：13：42至檔案結束
　　錄影車輛仍循線跟追，但前方僅剩微弱燈光，爰予省略。　
㈡、勘驗檔案：2020_1124_231040_055B
　　經檢視可見攝影器材為錄影車輛車後之行車紀錄器，爰予省
    略。
㈢、勘驗檔案：2020_1124_231557_056A
　　錄影時間23：15：56至檔案結束
　　檔案開始，天氣、攝影器材同前，經檢視僅可見遠處有車輛
    車燈之微弱燈光，無法辨認是否為系爭車輛，爰予省略。
㈣、勘驗檔案：2020_1124_231557_057B
　　經檢視可見攝影器材為錄影車輛車後之行車紀錄器，爰予省
    略。
㈤、勘驗結束。